【裁判字號】    95,上訴,400
【裁判日期】    950530
【裁判案由】    違反毒品危害防制條例
【裁判全文】
臺灣高等法院高雄分院刑事判決         95年度上訴字第400號
上  訴  人
即  被  告  甲○○
上列上訴人因違反毒品危害防制條例案件，不服臺灣高雄地方法
院94年度訴字第3334號中華民國95年1 月27日第一審判決（起訴
案號：臺灣高雄地方法院檢察署94年度毒偵字第6773號，併案案
號：95年毒偵字第1432號），提起上訴，本院判決如下：
    主  文
原判決關於施用第一級毒品暨定應執行刑部分撤銷。
甲○○連續施用第一級毒品，處有期徒刑捌月，第一級毒品海洛
因淨重零點壹肆公克沒收銷燬，上開毒品之外包裝袋（重零點貳
貳公克）壹只沒收。
其餘上訴部分駁回。
上開撤銷改判之有期徒刑與駁回上訴部分所處有期徒刑參月，應
執行有期徒刑拾月，第一級毒品海洛因淨重零點壹肆公克，沒收
銷燬；上開毒品之外包裝袋（重零點貳貳公克）壹只，沒收。
    事  實
一、甲○○前於民國92年間因施用毒品案件，經台灣高雄地方法
    院以92年度毒聲字第1229號裁定送觀察勒戒後，認有繼續施
    用毒品之傾向，經台灣高雄地方法院以92年度毒聲字第1690
    號裁定令入戒治處所施以強制戒治，於強制戒治已滿3 月後
    ，成效經評定為合格，再經台灣高雄地方法院以92年度毒聲
    字第5710號裁定停止戒治，於92年10月9 日停止戒治出所，
    所餘戒治期間付保護管束，並於93年3 月23日強制戒治期滿
    執行完畢。詎猶未戒除毒癮，於前揭觀察、勒戒及強制戒治
    執行完畢釋放後5 年內，復基於施用第一毒品之概括犯意，
    自94年7 月5 日9 時許起，至95年2 月7 日16時40分許回溯
    24小時內之某時，在其姓名年籍不詳綽號「大頭」之友人位
    於高雄市鹽埕區城中城大廈8 樓之套房內或其位於高雄市○
    ○區○○路59號4 樓之1 之住處，以將海洛因摻入香煙內點
    燃之方式連續施用第一級毒品海洛因多次。又基於施用第二
    級毒品之犯意，於94年7 月5 日9 時許，在其友人位於高雄
    市鹽埕區城中城大廈8 樓之套房住處內，將甲基安非他命置
    入玻璃吸食器燒烤吸食之方式，施用第二級毒品甲基安非他
    命1 次。嗣於94年7 月5 日16時許，在高雄市鹽埕區城中
    城騎樓前，因行跡可疑，為警盤查，經其同意採尿送驗後查
    獲其施用第一、二級毒品之犯行，於95年2月7日16時30分
    許，在高雄市新興區○○○路217 號前，經警查覺其行跡可
    疑而上前盤問，甲○○主動交出身上之海洛因1 小包（淨重
    0.14公克），並經採尿送驗而查悉其施用第一級毒品之上情
    。
二、案經高雄市政府警察局苓雅分局報請臺灣高雄地方法院檢察
    署檢察官偵查起訴。
    理  由
一、上揭連續施用第一級毒品海洛因及施用第二級毒品甲基安非
    他命之事實，業據被告甲○○於本院審理時坦承不諱，且被
    告先後為警查獲所採集之尿液，經送高雄市立凱旋醫院先以
    酵素免疫分析法初步檢驗，復以氣相層析質譜儀法確認檢驗
    之結果，分別呈現海洛因代謝物嗎啡及甲基安非他命陽性反
    應，及嗎啡陽性反應等情，有該院94年7 月12日編號000000
    00號濫用藥物尿液檢驗報告、95年2 月20日編號A00000000
    號濫用藥物尿液檢驗驗報告各1 份在卷可稽，另被告於95年
    2 月7 日為警查扣其持有之白色粉末1 包，送經法務部調查
    局鑑定結果‧確含第一級毒品海洛因成分，淨重0 ‧14公克
    （空包裝重0 ‧22公克），有法務部調查局調科壹字第2200
    22709 號鑑定通知書附卷可稽。足見被告上開自白，核與事
    實相符。從而，本案事證明確，被告犯行，堪予認定。
二、按海洛因及甲基安非他命分別係毒品危害防制條例第2條第2
    項所定之第一、二級毒品。次按犯毒品危害防制條例第10條
    第1 項、第2 項施用第一級毒品及施用第二級毒品之罪者，
    檢察官應聲請法院裁定令被告入勒戒處所觀察、勒戒；經觀
    察、勒戒後，認無繼續施用毒品傾向者，檢察官應為不起訴
    處分，如有繼續施用毒品傾向者，檢察官應聲請法院裁定令
    入戒治處所強制戒治；觀察、勒戒或強制戒治執行完畢釋放
    後，5 年內再犯第10條之罪，檢察官應依法追訴，此觀諸毒
    品危害防制條例第20條第1 項、第2 項、第23條第2 項前段
    規定自明。查被告前於92年間因施用毒品案件，經原審法院
    以92年度毒聲字第1229號裁定送觀察勒戒後，認有繼續施用
    毒品之傾向，經原審法院以92年度毒聲字第1690號裁定令入
    戒治處所施以強制戒治，於強制戒治已滿3 月後，成效經評
    定為合格，再經原審法院以92年度毒聲字第5710號裁定停止
    戒治，於92年10月9 日停止戒治出所，所餘戒治期間付保護
    管束，並於93年93年3 月23日強制戒治期滿執行完畢之事實
    ，有卷附臺灣高等法院被告前案紀錄表、臺灣高雄地方法院
    檢察署刑案資料查註紀錄表、全國施用毒品案件紀錄表各1
    份在卷可佐，足徵被告確於前開觀察、勒戒及強制戒治執行
    完畢釋放後，5 年內再犯本件毒品危害防制條例第10條第1
    項、第2 項之施用第一、二級毒品罪，揆諸前揭法條意旨，
    自應依法論科。
四、是核被告所為，係犯毒品危害防制條例第10條第1 項、第2
    項之施用第一級毒品罪及施用第二級毒品罪。被告先後多次
    施用第一級毒品多次之犯行，時間緊接，所犯係構成要件相
    同之罪，顯係基於概括犯意而為，應依連續犯規定論以一罪
    ，並依法加重其刑。其為施用而分別持有海洛因及甲基安非
    他命之低度行為，應分別為施用之高度行為所吸收，均不另
    論罪。被告所犯上開兩罪間，犯意各別，構成要件互殊，應
    予分論併罰。又被告連續施用第一級毒品部分（即除起訴之
    94年7月5日9 時許施用第一級毒品之該次以外）未經起訴，
    惟與起訴部分有連續犯裁判上一罪關係，為起訴效力所及，
    本院自得併予審判。
五、原審就被告施用第二級毒品部分，因依毒品危害防制條例第
    10 條第2項規定，並審酌被告曾經觀察勒戒、強制戒治執行
    完畢後，再犯本件施用第二級毒品罪，顯見戒毒決心不堅，
    及犯後坦承犯行之態度，量處被告有期徒刑3 月，此部分認
    事用法均無違誤，量刑亦妥當，被告上訴意旨請求減輕其刑
    ，並無足取，此部分上訴為無理由，上訴應予駁回。另原判
    決對施用第一級毒品部分為論罪科刑判決固非無見，惟原判
    決未及審酌被告上訴後，公訴人併案之連續施用第一級毒品
    部分犯行（即自94年7 月6 日起至95年2 月7 日止連續施用
    第一級毒品部分），自屬未洽，被告上訴雖未指摘及此，惟
    原判決關於施用第一級毒品部分既有上開可議之處，本院爰
    將原判決關於施用第一級毒品暨定執行刑部分予撤銷改判，
    爰審酌被告連續施用第一級毒品因，戕害自己身心健康，且
    前已經觀察、勒戒及強制戒治之程序，仍再犯施用毒品罪，
    足見其戒絕毒癮之意志不堅，惟念及其犯後坦承犯行之態度
    等一切情狀，量處如主文第2 項所示之刑，並與前揭上訴駁
    回部分所處有期徒刑刑3 月，定其應執行之刑為10月。扣案
    之第一級毒品海洛因（淨重0 ‧14公克）應依毒品危害防制
    條例第1 項前段沒收銷燬，包裝毒品之空包裝袋1 只，依一
    般經驗可與內裝之毒品粉末分離，而該包裝袋係供施用毒品
    犯罪所用之物，且為被告所有之物，應依刑法第38條第1 項
    第2 款沒收之。
 據上論結，應依刑事訴訟法第369條第1項前段、第364條、第36
 8條、第299條第1項前段，毒品危害防制條例第10條第1 項、第
 18條第1項前段、刑法第11條前段、第51條第5款、第38條第1項
 第2款，判決如主文。
本案經檢察官郭振昌到庭執行職務。
中    華    民    國    95    年    5     月    30    日
                  刑事第一庭    審判長法  官  郭雅美
                                      法  官  范惠瑩
                                      法  官  莊崑山
以上正本證明與原本無異。
施用第二級毒品部分不得上訴，其餘部分如不服本判決應於收受
本判決後10日內向本院提出上訴書狀，其未敘述上訴理由者，並
得於提起上訴後10日內向本院補提理由書狀（均須按他造當事人
之人數附繕本）「切勿逕送上級法院」。
中    華    民    國    95    年    5     月    30    日
                                      書記官  邱麗莉
附錄本判決論罪科刑法條：
毒品危害防制條例第10條
施用第一級毒品者，處6 月以上5 年以下有期徒刑。
施用第二級毒品者，處3 年以下有期徒刑。


司法院資訊處製作；財團法人民間司法改革基金會備份。
